【裁判字號】    97,交聲,1832
【裁判日期】    971124
【裁判案由】    違反道路交通管理處罰條例聲明異議
【裁判全文】
臺灣桃園地方法院交通事件裁定       97年度交聲字第1832號
原處分機關  交通部公路總局新竹區監理所中壢監理站
受處分人即
異  議  人  甲○○
上列異議人即受處分人因違反道路交通管理處罰條例案件，對於
交通部公路總局新竹區監理所中壢監理站中華民國97年11月3 日
所為之處分（原處分案號：壢監裁字裁53-DB0000000號），聲明
異議，本院裁定如下：
    主  文
異議駁回。
    理  由
一、原處分意旨略以：異議人即受處分人（下稱異議人）所有之
    車牌號碼VNE-486 號輕型機車由第三人楊筑卉所駕駛，於民
    國97年9 月6 日20時許，行經桃園縣龍潭鄉○○路370 巷口
    ，經桃園縣政府警察局龍潭分局石門派出所員警舉發「毀損
    牌照使其不能辨識其車號」，乃填製桃警局交字第DB000000
    0 號舉發通知單移送交通部公路總局新竹區監理所中壢監理
    站（下稱原處分機關）乃依道路交通管理處罰條例第13條第
    第1 款規定，於97年11月3 日以壢監裁字第53-DB0000000號
    裁處異議人新臺幣（下同）3,000 元罰鍰。
二、聲明異議意旨略以：伊所有之VNE-486 號輕型機車因車齡久
    遠，經風吹雨淋導致白色字漆脫落而與底漆相近，其並無毀
    損車牌不能辨識之行為，伊不服員警不實指控，亦不滿員警
    對伊稱伊毀損車牌，致不能辨識，顯有犯罪之意圖。為此聲
    明異議，並提出上開VNE-486 號輕型機車之車牌1 面，請求
    撤銷原處分云云。
三、按汽車行駛有損毀或變造汽車牌照、塗抹污損牌照，或以安
    裝其他器具之方式，使不能辨認其牌號之情形者，處汽車所
    有人2,400 元以上4,800 元以下罰鍰，並責令申請換領牌照
    或改正。道路交通管理處罰條例第13條第1 款定有明文。
四、經查：
(一)本件第三人楊筑卉駕駛異議人所有之車號VNE-486 號輕型機
    車確實有於97年9 月6 日20時許，行經桃園縣龍潭鄉○○路
    370 巷口，因上開機車車牌遭毀損不能辨識，而為警舉發等
    情，業據異議人於異議理由狀坦承不諱，並有原舉發通知單
    、裁決書所載內容可資參照，是此部分事實已堪認定。
(二)異議人雖辯以：伊所有之VNE-486 號輕型機車因車齡久遠，
    經風吹雨淋導致白色字漆脫落而與底漆相近，其並無毀損車
    牌不能辨識之行為云云，惟查：
  1.依我國道路交通實務，關於機械腳踏車排氣量之種類，依車
    牌之辨識繪製顏色，重型機車之車牌係白底黑字，輕型機車
    係綠底白字，舉例言之，若車牌號碼為XXX-000 之輕型機車
    ，其車牌之辨識繪製顏色為，車牌底面為綠色，XXX-000 六
    字則為白色。
  2.依異議人所有之上開機車違警舉發當日照片所示，該車牌底
    面為綠色，周緣確有掉漆而使車牌之金屬面裸露之情形，惟
    屬些微面積之底漆脫落，該車牌VNE-486 六字並非白色而係
    綠色，並無異議人所稱底漆脫落之情形（見本院卷第8 頁）
    。而異議人所提出之上開機車之車牌，經本院勘驗：車牌為
    綠色底，VNE-486 六字亦為綠色，VNE-486 號車牌，周圍有
    少量油漆剝落現象，該VNE-486 六字其上之綠色油漆均勻分
    佈屬實，有本院97年11月24日勘驗筆錄附卷可參（見本院卷
    第20頁），亦有異議人所提供之上開機車車牌號碼在卷可佐
    ，堪認異議人所有之上開機車違警舉發時，該車牌為綠色底
    ，VNE-486 六字亦為綠色，VNE-486 號車牌，該車牌周圍有
    少量油漆剝落現象，該車牌上VNE-486 六字綠色油漆均勻分
    佈為真實。
 3. 稽上可知，上開機車之車牌之VNE-486 六字，若有異議人所
    稱因年代久遠，歷經風吹雨淋，而有油漆剝落之現象，該車
    牌上油漆剝落將使車牌之金屬面裸露於外，如同上開車牌外
    緣油漆剝落致金屬面些許裸露於外之現象，斷不至於有VNE-
    486 六字因白色漆剝落而使VNE-486 六字呈現綠色底漆，是
    異議人辯以該車牌之VNE-486 六字呈現綠色係掉漆而現底漆
    所致云云，已有可疑。再果如異議人所稱，VNE-486 六字係
    屬油漆剝落而有底漆之顏色（即綠色），惟依本院上開勘驗
    結果，VNE-486 六字之油漆乃分佈均勻，並無任何不平整或
    斑駁之現象，依經驗法則，一般漆有油漆於上之金屬，因時
    間久遠經過而有油漆剝落之現象，縱裸露底漆，斷不可能裸
    露均勻而無瑕疵可指，其表面必斑駁不均，蓋金屬面上之油
    漆抵抗風化侵蝕現象，將因油漆與金屬結合之緊密度、油漆
    品質、上漆是否分佈均勻等因素而不同，上開車牌VN E-486
    六字因年代久遠而遭受侵蝕裸露底漆後，斷無可能如重新上
    漆般之均勻、平整，是異議人上開所辯，顯屬狡卸之詞。
  4.縱如異議人所稱其所有之機車係因年代久遠致車牌油漆脫落
    云云，惟依道路交通管理處罰條例第13條第1 款規定，汽車
    行駛有損毀牌照、塗抹污損牌照，使不能辨認其牌號之情形
    者，除處罰鍰之外，監理機關尚須責令違規者申請換領牌照
    或改正。上開法條規定乃附予人民有積極防止發生違規之義
    務，違反上開規定之人，尚非繳交罰鍰即得了事，亦需配合
    監理機關改正其牌照之污損脫落現象。異議人若知其所有之
    VNE-486 號車牌，有上揭毀筍、污損不能辨識之現象，當主
    動除污、補漆或向監理機關重新請領車牌才是，而非置若罔
    聞，待遭警舉發後，再以上辭置辯。今異議人所有之VNE-48
    6 號車牌有「VNE-486 」六字已呈綠色之現象，而與底漆混
    同，確有不能辨識其車牌號碼之情形，而違反道路交通管理
    處罰條例第13條第1 款之規定，該不能辨識之情形，異議人
    本即有防止之義務而可歸責，故異議人上開因年代久遠致車
    牌油漆脫落所辯，顯屬卸責之詞，亦不可採。至異議人稱伊
    不服員警不實指控，亦不滿員警對伊稱伊毀損車牌，致不能
    辨識，顯有犯罪之意圖云云，核與本件違反道路交通管理處
    罰條例聲明異議事件並無關連，爰不一一論駁，附此說明。
  4.綜上，異議人為上開VNE-486 號輕型機車之所有人，該輕型
    機車因行駛，有損毀或變造、塗抹污損牌照，使不能辨認其
    牌號之事實，該違規事實堪以認定，異議人前揭所辯，均無
    可採。
五、是以，異議人為上開VNE-486 號輕型機車之所有人，該輕型
    機車因行駛，有損毀或變造、塗抹污損牌照，使不能辨認其
    牌號之事實，自屬違反道路交通管理處罰條例第13條第1款
    之規定，是原處分機關依道路交通管理處罰條例第13條第1
    款、違反道路交通管理事件統一裁罰基準表之規定，裁處受
    處分人罰鍰3,000 元，核無違誤，受處分人之異議為無理由
    ，應予駁回。
六、據上論結，應依道路交通管理處罰條例第87條第2 項、道路
    交通案件處理辦法第19條，裁定如主文。
中    華    民    國    97    年    11    月    24    日
                  交通法庭    法  官  蔡羽玄
以上正本證明與原本無異。
如不服本裁定，應於裁定送達後5 日內向本院提出抗告狀。
                              書記官  陳玉芳
中    華    民    國    97    年    11    月    28    日


司法院資訊處製作；財團法人民間司法改革基金會備份。
